【裁判字號】    89,訴,2966
【裁判日期】    900807
【裁判案由】    違反槍砲彈藥刀械管制條例
【裁判全文】
臺灣高雄地方法院刑事判決                        八十九年度訴字第二九六六號
    公  訴  人  臺灣高雄地方法院檢察署檢察官
    被      告  甲○○
右列被告因槍砲彈藥刀械管制案件，經檢察官提起公訴（八十九年度偵字第九一○四
號），本院判決如左：
    主  文
甲○○未經許可，持有子彈，處有期徒刑柒月，併科罰金新臺幣伍萬元，罰金如易服
勞役，以新臺幣玖佰元即銀元參佰元折算壹日。緩刑肆年。
    事  實
一、甲○○為高雄縣射擊協會之會員，於民國八十年間向高雄縣射擊協會領取霰彈至
    靶場做射擊練習，其原應於離開靶場時即將練習用霰彈交還射擊協會，渠竟未經
    許可，擅自將具有殺傷力之制式口徑  12 GAUGE 霰彈（彈底標記為 FIOCCHI 12
    12 ITALY）攜出而持有之。迨於八十八年十二月十五日下午三時許，甲○○持其
    合法申領之自衛槍枝獵槍一枝及上開之霰彈十顆，至高雄縣永安鄉○○村○○路
    旁漁塭處，射殺野生夜鷺，射擊十發後（未擊中），為聞聲而至之巡邏員警當場
    查獲，並扣得已擊發之霰彈彈殼四顆。嗣甲○○於領回上開自衛槍枝獵槍後，復
    於八十九年四月四日凌晨一時四十五分許，又持上開自衛槍枝獵槍一枝及霰彈二
    顆，至高雄縣燕巢鄉橫山村大占巷山區，射殺野兔，射擊一發後（未擊中），為
    警當場查獲，並扣得具殺傷力之制式口徑 12 GAUGE 霰彈一顆（業經送驗試射）
    及已擊發之霰彈彈殼一顆。
二、案經高雄縣警察局岡山分局報告臺灣高雄地方法院檢察署檢察官偵查起訴。
    理  由
一、右揭事實，業據被告甲○○於警訊、偵查中及本院審理時坦承不諱，核與證人即
    高雄縣射擊協會總幹事乙○○於本院審理時到庭證述之情節相符，且扣案之霰彈
    及霰彈彈殼經送內政部警政署刑事警察局以性能檢驗法、試射法及顯微鏡比對法
    鑑驗結果，送鑑霰彈一顆（經試射），認係制式口徑 12 GAUGE 霰彈，彈底標記
    為“ FIOCCHI  12 12 ITALY ”，認具殺傷力；送鑑霰彈彈殼五顆，認均係已擊
    發制式口徑 12 GAUGE 霰彈殼，彈底標記為“  FIOCCHI 12 12 ITALY ”，經與
    上述自衛槍枝試射彈殼比對結果，其彈底紋痕特徵相吻合，認係由該槍所擊發。
    此有該局八十九年一月十一日刑鑑字第一四○五六五號及八十九年五月二日刑鑑
    字第五○七六七號鑑驗通知書各一紙在卷可憑。又被告雖為高雄縣射擊協會之會
    員，得於靶場使用該協會請領之練習用霰彈，惟依槍彈使用許可及管理作業規定
    第三條第二項第五款規定：「射擊練習領用槍彈，應由提領人攜至靶場統一集中
    分發使用；練習完畢後，當日應即將槍枝及剩餘彈藥送回原保管處所或經指定靶
    場附近代管之警察分駐（派出）所庫儲，不得逾時或任由會員攜出靶場。」，而
    被告既為射擊協會之會員，其對於上開規定自應知之甚稔，是被告於離開靶場後
    擅自將練習用霰彈攜出，自屬未經許可而持有。此外，復有扣案之獵槍一枝、制
    式口徑 12 GAUGE 霰彈一顆、已擊發之霰彈彈殼五顆可資佐證，本件事證明確，
    被告犯行洵堪認定。
二、按槍砲彈藥刀械管制條例雖係於八十六年十一月二十四日修正公布施行，而於同
    年月二十六日生效，惟無故持有子彈為繼續犯，一經持有犯罪即告成立，其嗣後
    之繼續持有，乃犯罪行為之繼續，並非犯罪狀態之繼續，而刑法第二條所稱之行
    為後係指最後行為終了之後，被告既係於八十年間自高雄縣射擊協會處持有前開
    霰彈，而以單一持有行為繼續至八十九年四月四日凌晨一時四十五分許，揆諸上
    開說明，應無新舊法比較之問題，而應依八十六年十一月二十四日修正公布施行
    之現行法論處。核被告甲○○未經許可，持有子彈之所為，係犯槍砲彈藥刀械管
    制條例第十二條第四項之未經許可持有子彈罪。又被告無故持有子彈為繼續犯，
    一經持有犯罪即告成立，其嗣後之繼續持有，乃犯罪行為之繼續，並非犯罪狀態
    之繼續，已如前述，公訴人認被告先後多次犯行，應依連續犯規定論以一罪，尚
    有未洽。另公訴人雖未就被告自八十年間起至八十八年間止，未經許可持有上開
    子彈之犯行起訴，然該部分事實與公訴人起訴之犯罪事實既具有實質上一罪之關
    係，依審判不可分原則，應為起訴效力所及，本院自應併予審理。爰審酌被告持
    有具殺傷力之子彈射殺夜鷺及野兔，惡性非輕，惟念其犯後坦承犯行，且尚未有
    持上開子彈進而為犯罪之行為，對人身安全尚未產生實害等一切情狀，量處如主
    文所示之刑，並就罰金部分諭知如易服勞役之折算標準，以資懲儆。又被告未曾
    受有期徒刑以上刑之宣告，有臺灣高雄地方法院檢察署刑案資料查註紀錄表及臺
    灣高等法院被告全國前案紀錄表各一份在卷可參，其因一時失慮，致罹章典，經
    此偵、審及科刑之判決，當知所警愓，信無再犯之虞，且被告正值壯年，為社會
    中堅份子，遽令入監執行自由刑，與社會隔離，恐於其再度社會化不利，本院認
    為對其所宣告之刑，以暫不執行為適當，併宣告緩刑四年，以啟自新。至扣案之
    制式口徑12 GAUGE霰彈一顆經鑑定試射及已擊發之霰彈彈殼五顆可資佐證，均業
    已擊發而無殺傷力，已如前述，非屬違禁物，且上開霰彈均係高雄縣射擊協會所
    有，亦非為被告所有之物，故均不另為沒收之諭知，公訴人聲請依法宣告沒收，
    亦顯有誤會，併此敘明。
三、公訴意旨另以：被告甲○○合法申領自衛槍枝執照，而持有槍身號碼為一七四０
    四號之美國製雙管獵槍一枝（鑑後槍枝管制編號0000000000號）。詎
    甲○○於八十八年十二月十五日，明知其持有上開獵槍係專供自衛之用，竟未經
    主管槍彈之警察機關之許可其攜出打獵之用，非法攜至高雄縣永安鄉○○村○○
    路旁漁塭，獵殺野生之夜鷺，為警聞聲趕來逮獲，當場扣得上開獵槍一枝。嗣甲
    ○○於八十九年三月底領回上開自衛槍枝，復於八十九年四月四日凌晨一時許，
    未經警察機關核准其攜槍狩獵，竟逾越自衛之目的，非法持有該槍，至高雄縣燕
  巢鄉橫山村大占巷山區，獵殺野兔一隻後，旋於同日凌晨一時四十五分許，為警
    尋聲趕來查獲，當場扣得上開自衛槍枝一枝，因認被告甲○○涉犯槍砲彈藥刀械
    管制條例第八條第四項之未經許可持有獵槍罪嫌。按犯罪事實應依證據認定之，
    無證據不得推定其犯罪事實；不能證明被告犯罪者，應諭知無罪之判決，刑事訴
    訟法第一百五十四條、第三百零一條第一項分別定有明文；又槍砲彈藥刀械管制
    條例第八條第四項之未經許可持有獵槍罪之成立，自須被告有未經主管機關之允
    許而持有獵槍為其要件。本件公訴人認被告涉有上開未經許可持有獵槍罪嫌，無
    非係以被告基於自衛目的，而申領自衛槍枝執照，並進而合法購買擁有上開槍枝
    ，惟其並非獵戶，且未領有狩獵許可證，卻基於狩獵目的攜槍射殺野鳥及野兔，
    顯已逾越其擁槍目的及自衛槍枝之規範意旨，從而其於狩獵時為警移送偵辦，自
    屬未經主管槍枝管制之警察機關許可等情為其論罪之依據。然訊據被告甲○○固
    坦承有於前揭時、地持上開獵槍射殺夜鷺及野兔之事實，惟辯稱：伊的獵槍是合
    法申請的，並無違法等語。經查，被告所持有之美國製雙管獵槍（槍身號碼一七
    四○四號）一枝，係經自衛槍枝管理之主管機關許可，而執有上開獵槍乙節，有
    內政部台內警乙字第一八五號自衛槍枝執照（有效期間載為八十八年一月三十日
    至八十九年十二月三十一日）及高雄縣警察局自衛槍枝檢查簽章表各一紙在卷可
    稽，顯見被告所持有之上開獵槍確係經主管機關內政部所許可之自衛槍枝無訛。
    又依自衛槍枝管理條例第十七條第一項第十七款規定：「自衛槍枝持有人於戒嚴
    期間無故攜帶自衛槍枝、彈藥外出者，處六百元以下罰鍰或收購其槍枝、彈藥。
    」，而本件被告將合法申領之自衛槍枝獵槍攜出射殺夜鷺及野兔之行為，依上開
    規定，或將受罰鍰之科處，或由直轄市、縣（市）政府給價收購，惟尚難因此即
    謂被告係未經許可持有該獵槍。綜上所述，被告所持有上開獵槍既係經主管機關
    許可，在未經主管機關撤銷其自衛槍枝執照前，雖被告有持上開獵槍外出射殺夜
    鷺及野兔之行為，亦顯核與槍砲彈藥刀械管制條例第八條第四項之要件不合；此
    外，本院復查無其他積極證據足認被告涉犯公訴人所指此部分之犯行，揆諸首揭
    說明，本應就被告所涉之此部分事實為無罪之諭知，惟公訴人認此部分與前揭有
    罪部分有想像競合犯之裁判上一罪關係，爰不另為無罪之諭知，併此敘明。
據上論斷，應依刑事訴訟法第二百九十九條第一項前段，槍砲彈藥刀械管制條例第十
二條第四項，刑法第十一條前段、第四十二條第二項、第七十四條第一款，罰金罰鍰
提高標準條例第二條，現行法規所定貨幣單位折算新台幣條例第二條，判決如主文。
中      華      民      國    九十      年      八      月      七      日
                                    臺灣高雄地方法院刑事第一庭
                                        法  官     陳玉聰
右正本證明與原本無異。
如不服本判決，應於判決送達後十日內，向本院提出上訴狀。
                                       書記官      鄭淑臻
中    華    民    國    九十    年      八      月        七        日
附錄本判決論罪科刑法條全文：
槍砲彈藥刀械管制條例第十二條第四項
未經許可，持有、寄藏或意圖販賣而陳列子彈者，處五年以下有期徒刑，併科新台幣
三百萬元以下罰金。第一項至第三項之未遂犯罰之。


司法院資訊處製作；財團法人民間司法改革基金會備份。
